【裁判字號】    92,重訴,31
【裁判日期】    921031
【裁判案由】    違反槍砲彈藥刀械管制條例
【裁判全文】
臺灣高雄地方法院刑事判決                          九十二年度重訴字第三一號
    公  訴  人  臺灣高雄地方法院檢察署檢察官
    被      告  丙○○
右列被告因違反槍砲彈藥刀械管制條例案件，經檢察官提起公訴（九十二年度偵字第
一一○五號），本院判決如左：
    主  文
丙○○無罪。
    理  由
一、公訴意旨以：被告丙○○於民國（下同）九十年七月間，未經許可，非法持有奧
    地利ＧＬＯＣＫ廠二六型口徑九ＭＭ制式半自動手槍一枝（槍枝管制編號：00
    00000000號）及供上述手槍使用具殺傷力之九ＭＭ制式子彈六顆、仿九
    ＭＭ制式子彈製造之土造子彈二顆。嗣於同年七月二十九日淩晨三時許，其友人
    乙○○、戊○○、梁梅秀三人，互約在高雄縣大樹鄉○○段攔河堰堤防人行道附
    近飲酒時，戊○○於前往上開攔河堰堤防路上，與路人傅欽柔發生口角而遭傅欽
    柔毆打，戊○○於是向乙○○、梁梅秀二人求援，乙○○乃至被告丙○○所開設
位於高雄縣大樹鄉○○村○○路一０五號之檳榔攤，向被告丙○○借得前揭槍彈
    後，再與戊○○一同找傅欽柔尋仇，二人於途中遇上傅欽柔之友人吳宏倫、唐正
    偉、李坤龍、丁○○等人，因要求渠等交出傅欽柔未果，戊○○乃出手掌摑吳宏
    倫，乙○○則從腰際掏出上開手槍，拉滑套上膛，喝令吳宏倫下跪，並以槍柄敲
    打其頭部，嗣於凌晨四時許，吳宏倫等人離去，丁○○及乙○○、戊○○、梁梅
    秀則留在現場聊天。乙○○明知持已上膛之槍枝朝人擊發，足以使人發生死亡之
    結果，竟於其與梁梅秀、戊○○等人聊天之際，持上開槍枝朝梁梅秀之頭部近距
    離擊發，致梁梅秀頭部中彈當場死亡。乙○○等三人見梁梅秀死亡，即由戊○○
    、丁○○二人將梁梅秀抬至堤防人行道旁之草叢中放置後，乙○○、戊○○二人
    持上開槍械逃亡，丁○○另行離去。嗣於同年月日上午八時四十分許，經民眾發
    現梁梅秀屍體報警後，始查獲上情。被告丙○○於案發後不久，明知乙○○、戊○○二人係警察機關追緝之持槍殺人嫌犯，仍基於使渠等隱避之犯意，開車載李
    、葉二人至朱宏益住處，朱宏益亦知上情，仍提供高雄縣阿蓮鄉○○村○○路四
    十號住處供彼二人藏匿。嗣於同年七月三十一日晚上七時許，乙○○二人欲變更
    藏匿地點，乃聯絡許全信，許全信亦明知乙○○、戊○○二人係警察機關追緝之
    持槍殺人嫌犯，仍基於使人犯隱避之犯意，開車載李、葉二人至台南之友人綽號
    「正仔」處藏匿，使二人逃避警察機關之追捕。迄九十年八月五日上午十時許，
    戊○○前往高雄縣警察局仁武分局投案，並帶同警方而於其藏匿地點即高立先於
    屏東縣來義鄉南和村南和十八號住處內起出所藏放於該處之上開奧地利ＧＬＯＣ
    Ｋ廠二六型口徑九ＭＭ制式半自動手槍一枝、九ＭＭ制式子彈五顆、仿九ＭＭ制
    式子彈製造之土造子彈二顆。因認被告丙○○所為係涉犯違反槍砲彈藥刀械管制
    條例第七條第二項之未經許可出借手槍罪嫌及同條例第十二條第二項之未經許可
    出借子彈罪嫌等語。
二、按犯罪事實應依證據認定之，無證據不得認定犯罪事實。又不能證明被告犯罪者
    ，應諭知無罪之判決，刑事訴訟法第一百五十四條第二項、第三百零一條第一項
    分別定有明文。又事實之認定，應憑證據，如未能發現相當證據，或證據不足以
    證明，自不能以推測或擬制之方法，為裁判基礎（最高法院四十年臺上字第八六
    號判例參照）。認定犯罪事實，所憑之證據，雖不以直接證據為限，間接證據亦
    包括在內，然無論直接或間接證據，其為訴訟上之證明，須於通常一般之人均不
    致有所懷疑，而得確信其為真實之程度者，始得據之為有罪之認定，倘其證明尚
    未達到此一程度，而有合理之懷疑存在時，即無從為有罪之認定（最高法院七十
    六年臺上字第四九八六號判例可資參照）。
三、本件公訴人認被告丙○○涉犯違反槍砲彈藥刀械管制條例第七條第二項及同條例
    第十二條第二項之罪嫌，無非係以證人乙○○於另案審理中於警訊、偵查中及法
    院審理時之供述（本院九十一年重訴字第七號、九十一年上訴字第一五四七號）
    ，及被告未通過高雄市政府警察局對其所作之測謊鑑驗為其主要論據。
四、訊之被告丙○○則否認有何上開違反槍砲彈藥刀械管制條例之犯行，辯稱：伊沒
    有拿槍借他（即證人乙○○），是乙○○跟伊要錢，伊不給他錢，他就誣賴伊等
    語；辯護人則以：（一）本件對被告不利之證據僅有證人乙○○之證詞（二）測
    謊之結果也會因被告情緒緊張而有誤，也不能作為認定被告犯罪之唯一依據（三
    ）再者，丁○○的證詞自警訊、偵訊及在本院均證述沒有到被告那邊等語資為被
    告辯護。
五、經查：
（一）證人乙○○雖於另案偵查中（九十年度偵緝字第一二七八號九十年十一月二日
      、九十年十二月四日、九十年一月十日訊問筆錄）、審理時（本院九十一年重
      訴字第七號九十一年二月七日、九十一年二月二十七日、九十一年四月十八日
      、九十一年七月三日訊問筆錄，九十一年上訴字第一五四七號九十二年二月二
      十日訊問筆錄），及本案偵查中（九十二年度偵字第一一○五號偵查卷第十五
      頁背面）、審理時（刑事卷第八七頁）均一再供稱及證稱：上開奧地利ＧＬＯ
      ＣＫ廠二六型口徑九ＭＭ制式半自動手槍一枝（槍枝管制編號：000000
      0000號）及供上述手槍使用具殺傷力之九ＭＭ制式子彈六顆、仿九ＭＭ制
      式子彈製造之土造子彈二顆係向被告丙○○所借得等語，惟證人即乙○○所稱
      與其一同前往借得上開槍彈之丁○○於另案偵查中（九十一年度偵字第三六○
      號九十年八月二十四日、九十年度偵緝字第一二七八號九十年十二月四日、九
      十年一月十日訊問筆錄）、審理時（本院九十一年重訴第七號九十一年二月二
      十七日、九十一年四月十八日），及本案偵查中（九十二年度偵字第一一○五
      號偵查卷第八頁背面、第十五頁、十六頁）、審理時（刑事卷第七四頁）所供
      及所證卻係稱並未與證人乙○○一同前往丙○○所經營之檳榔攤等語，顯然二
      位證人所供及所證已有明顯不一，則是可否專以證人乙○○所為之證述即為認
      定被告犯行之依據已屬有疑。
（二）且證人即曾因乙○○因前開過失致梁梅秀死亡後與之共同逃亡數日之戊○○到
      院證述：「（乙○○都沒有說到槍的來源？）我只有聽到乙○○說要向丙○○
      拿錢，如果沒有拿到錢，他就要說這支槍是丙○○的。乙○○做什麼事情都不
      讓我瞭解（刑事卷第九十、九十一頁）」等語以觀，則上開證人乙○○所稱是
      否可採，更值懷疑。
（三）再本院於採集被告丙○○之指紋後，連同上開扣案之槍枝、彈匣、七顆子彈送
      請內政部警政署刑事警察局比對該槍彈上之指紋是否與被告相符，惟結果係「
      送鑑0000000000號手槍一支、子彈七顆，經以氰丙烯酸酯試劑檢驗
      結果，均無指紋顯現，故無法比對」，有該局九十二年五月二十三日刑紋字第
      ○九二○○九六四一四號鑑驗書一紙附卷可稽，則不論上開槍彈是否係因時間
      長久或有其他因素而未能採集到指紋以致無法比對，然上開槍彈無指紋顯現乙
      事既係事實，顯然已無法以上開扣得之槍彈等物證證明被告確有持有過該槍彈
      ，而再將之出借予證人乙○○之情，亦堪認定。
（四）雖被告丙○○經檢察官函請高雄政府警察局以模擬中性卡片數字剌激測試及區
      域比對法對其實施測謊，發現其對「有關本案，你有沒有拿槍給乙○○？回答
      沒有」，呈不實反應，有該局九十一年十一月二十一日高市警鑑字第（○九一
      ）○○七二八二八號函所附之鑑驗通知一份在卷足憑（九十一年度他字第四二
      五六號偵查卷第五二頁），惟按「又測謊資料固可為認定事實之參考，但不能
      作為認定被告犯罪與否之絕對及唯一之證據。本件事證已明，無論測謊之結果
      如何均不足據以為有利上訴人之認定，原審未為測謊，縱令未於判決理由說明
      ，亦不影響判決結果，難謂有違法情事」，最高法院九十年度台上字第二一○
      四號判決意旨可資參照，是本件被告雖未能通過開前測謊之鑑驗，惟徵之測謊
      係對受測者為陳述時情緒波動反應，作為其測量之對象，其反應如何會因受測
      者當時之心理及生理狀況如何而有不同，致影響受測結果，且如前述，本件除
      上開證人乙○○顯有疑義之證述外，並無其他證據可資佐證被告有涉犯上開違
      反槍砲彈藥刀械管制條例之犯行，則可否依此測謊之鑑驗結果即謂被告確有涉
      犯上開犯行，洵有疑義。
六、綜上所述，本件公訴人所認被告涉犯違反槍砲彈藥刀械管制條例第七條第二項之
    未經許可出借手槍罪嫌及同條例第十二條第二項之未經許可出借子彈罪嫌之證據
    ，已為本院所不採，則被告是否有公訴人所指述之犯行，本院認為仍存有合理之
    懷疑，尚未到達確信其為真實之程度。此外，復查無其他積極證據足資認定被告
    確有前揭被訴之犯行，揆諸首揭法律規定與說明，既無足夠證據確信公訴意旨之
    指述為真實，不能證明被告犯罪，本院自應為無罪判決之諭知。
據上論斷，應依刑事訴訟法第三百零一條第一項，判決如主文。
本案經檢察官甲○○到庭執行職務。
中      華      民      國      九十二      年    十    月    三十一    日
                                  臺灣高雄地方法院刑事第十庭
                                      審判長法  官  孫  啟  強
                                            法  官  楊  智  守
                                            法  官  楊  宗  翰
右正本證明與原本無異。
如不服本判決，應於判決送達後十日內，向本院提出上訴狀。
                                            書記官  陳  怡  真
中      華      民      國      九十二      年    十一  月    四        日


司法院資訊處製作；財團法人民間司法改革基金會備份。
